【裁判字號】    90,毒抗,555
【裁判日期】    900807
【裁判案由】    聲請觀察勒戒
【裁判全文】
臺灣高等法院臺中分院刑事裁定                      九十年度毒抗字第五五五號
    抗  告  人
    即  被  告  甲○○
右抗告人因違反毒品危害防制條例案件，經檢察官聲請觀察勒戒，不服臺灣臺中地方
法院中華民國九十年六月二十九日第一審裁定（九十年度毒聲字第二六一三號，聲請
案號：臺灣臺中地方法院檢察署八十九年度聲觀字第一○五二號），提起抗告，本院
裁定如左：
    主      文
抗告駁回。
    理      由
一、本件原審以：抗告人即被告甲○○（下稱被告）於民國（下同）九十年五月二十
    一日中午十二時二十分前之九十六小時內某時點，在不詳地點，以不詳方式施用
    第二級毒品安非他命，被告雖矢口否認施用安非他命，惟被告經警採尿送彰化縣
    衛生局檢驗結果呈甲基安非他命陽性反應，有彰化縣衛生局煙毒尿液檢成績書一
    份附卷可稽，足見被告確有施用第二級毒品之犯行。聲請人之聲請為有理由等語
    ，將被告甲○○裁定送勒戒處所觀察、勒戒。
二、被告抗告意旨略以：被告在彰化縣溪湖北勢里朋友處，遭彰化縣警察局刑警隊第
    三小隊查獲，其中二人為毒品通緝犯，致而連帶我本身一併遭查獲遭警採尿函送
    經彰化縣衛生局檢測出有甲基醇使用安非他命反應，致經裁定觀察、勒戒，其間
    與事實大有出入，實因聲請人患有肝病和胰臟病，並於溪湖醫院求診服藥持續治
    療中，而此症狀平時經檢測即有甲基醇陽性反應，為確保聲請人權益，請重新審
    理此案。
三、按犯毒品防制條例第十條之罪者（即施用第一級及第二級毒品），檢察官應先將
    被告送勒戒處所觀察、勒戒，其期間不得逾一月。經觀察、勒戒後，無繼續施用
    毒品傾向者，應由檢察官為不起訴處分；有繼續施用毒品之傾向者，由檢察官聲
    請法院裁定令入戒治處所施以強制戒治，其期間為一年。審判中之案件，由法院
    依修正後之規定處理之，依修正後規定應為不起訴之處分者，法院應為免刑之判
    決，毒品危害防制條例第二十條第一、二項、第三十五條第三款，分別定有明文
    。由上開規定之內容可知，裁定觀察、勒戒之目的，乃係在查明有無繼續施用毒
    品之傾向。被告既有第二級毒品安非他命之犯行，未經觀察、勒戒無從查明有無
    繼續施用毒品之傾向，原審因而裁定應先予送勒戒處所觀察、勒戒並無不合。被
    告本件之抗告稱：遭彰化縣警察局刑警隊第三小隊查獲時，其中二人為毒品通緝
    犯，致而連帶其本身一併遭查獲遭警採尿函送經彰化縣衛生局檢測出有甲基醇使
    用安非他命反應，致經裁定觀察、勒戒，實因聲請人患有肝病和胰臟病，並於溪
    湖醫院求診服藥持績治療中，而此症狀平時經檢測即有甲基醇陽性反應」等語。
    惟按一般人施用毒品者，八小時內約百分之八十量於尿中排出，二十四小時後剩
    餘量之百分之九十再排出，七十二小時後仍有微量排出，而因人體代謝差異（即
    成癮者），其代謝時間慢，故於一百二十小時內，利用較具公信力之儀器（如氣
    相層析質譜儀）仍「可能」被檢測出，有憲兵司令部八十年五月七日鑑驗字第一
    七四六號函可佐，況目前地方衛生機關以「免疫學分析法」併用「薄層層析法」
    檢驗煙毒尿液，尚不致產生甲基安非他命及嗎啡偽陽性之情事乙節，有行政院衛
    生署八十六年十二月二十四日衛署藥檢字第八六○七六八七七號函可查。本件被
    告空言可能係肝病和胰臟病於溪湖醫院用藥及與毒品通緝犯二名一同遭查獲經員
    警採尿液送檢驗時致檢出安非他命陽性反應，顯不可採。被告雖請求願再重新驗
    尿另行審理，因事後之再行驗尿，亦不足以證明其於九十年五月二十一日中午十
    二時二十分前之九十六小時內某時點，未有施用安非他命之犯行，是被告請求重
    新驗尿核無必要，併予明，其抗告並無理由，應予駁回。
據上論斷，應依刑事訴訟法第四百十二條，裁定如主文。
中       華       民       國   九  十    年     八      月     七      日
                                  臺灣高等法院臺中分院刑事第三庭
                                        審判長法  官  方  艤  駐
                                              法  官  劉  連  星
                                              法  官  胡  忠  文
右正本證明與原本無異。
不得再抗告。
                                              書記官  粘  銘  環
中       華       民       國   九  十    年     八      月     八      日
                                                                        Ｋ


司法院資訊處製作；財團法人民間司法改革基金會備份。
